臺灣宜蘭地方法院刑事判決　　　　　　　　　　　　　　九十年度交訴字第二七號
　　公　訴　人　臺灣宜蘭地方法院檢察署檢察官
　　被　　　告　壬○○
　　選任辯護人　金志雄
右列被告因過失致死等案件，經檢察官提起公訴（八十九年度偵字第三二四八號、九
十年偵字第五四二號），本院判決如左：
    主  文
壬○○從事業務之人，因業務上之過失致人於死，處有期徒刑陸月，如易科罰金以參
佰元折算壹日。
    事  實
一、簡榮平日係營業半聯結車之駕駛，為從事駕駛業務之人。民國八十九年七月八日
    凌晨，簡榮駕駛車號ＪＰ－二八一號營業半聯結車（靠行於宜德貨運股份有限公
    司）載運鋼筋，沿宜蘭縣五結鄉縣○○村由西往東（往省道台二線）
    方向行駛，同日凌晨二時許，行經前述一九六號縣道與省道台二線之交岔路口，
    本應注意汽車駕駛人於交岔路口前見「閃光紅燈」表示「停車再開」，車輛應減
    速接近，先停止於交岔路口前，讓幹道車優先通行後認為安全時，方得續行。而
    依當時情形，天候陰、夜間有照明、路面濕潤無缺陷、道路無障礙、視距良好，
    並無不能注意之情，竟疏未注意，而於行駛屬支道之縣道一九六號道路，經設有
    閃光紅燈之前述交岔路口時，未注意停讓屬幹道之省道台二線上之直行車輛先行
    ，即貿然由縣道一九六號道路駛入與省道台二線之交岔路口準備左轉，適有無駕
    駛執照之黃錫男駕駛其兄之妻己○○所有車號ＩＱ－六一五六號自小客車，搭載
    友人甲○○（前座）、丁○○（右後座）、乙○○（左後座），沿省道台二線由
    南往北方直行，於行經上述設有閃光黃燈號誌之交岔路口前七、八十公尺處，見
    有半聯結車自交岔路口處駛出，亦未減速慢行，而將所乘之前述自小客車行駛於
    偏車道右側，欲加速直行穿越交岔路口，而形成ＩＱ－六一五六號自小客車與未
    停讓直行車先行之前述半聯結車搶進省道台二縣北上車道之情形，導致ＩＱ－六
    一五六號自小客車自後撞擊轉彎未完成之前述半聯結車車頭右後輪處，並使自小
    客車回彈轉向，造成駕駛黃錫男因多發性損傷合併出血而傷重死亡；坐於助手座
    之甲○○受有鼻骨骨折、左側上合骨骨折、左側遠端橈骨骨折、第五腰椎壓迫性
    骨折、眼眶骨折及多處臉部擦傷、撕裂傷、合併異物（玻璃碎片）留滯等傷害；
    右後座之丁○○受有頭部外傷、左上眼皮撕裂傷、左側大腿骨骨折、第二腰椎骨
    骨折、左側腳踝挫傷等傷害；左後座乙○○則受有外傷性腦損傷、雙側胸部挫傷
    、雙側血胸、肝臟裂傷、下頷骨骨折、骨盆骨折、顱內出血、神經性膀胱功能失
    調、下肢半癱等重傷害。簡榮於肇事後，犯罪未被發覺前，報警處理，並向前來
    處理交通事故之員警自承肇事，自首願意接受裁判。
二、案經黃錫男之父庚○○、甲○○、丁○○、乙○○之父丙○○訴由台灣宜蘭地方
    法院檢察署檢察官偵查起訴。
    理  由
一、訊據被告壬○○固坦承有於上述時間，駕駛前揭半聯結車，沿宜蘭縣一九六縣道
    由西往東方向行駛時，行經一九六號縣道與省道台二線之交岔路口，欲左轉沿省
    道台二線往北續行時，與前述黃錫男所駕駛之自小客車發生撞擊，造成黃錫男傷
    重死亡，另自小客車車上乘客甲○○、丁○○、乙○○分別受有前述傷害，核與
    黃錫男之父庚○○指訴其子因與被告所駕車輛發生車禍而傷重死亡、前述自小客
    車乘客甲○○、丁○○等人供稱確有乘坐黃錫男所駕駛自小客車於上述時地發生
    車禍、乙○○之父丙○○指訴其女因車禍而受有重傷害等情相符，並有交通事故
    調查報告表、現場圖、現場照片等可參。而被害人黃錫男確因本件車禍傷重死亡
    ，亦經檢察官督同法醫師相驗屬實，並制有相驗屍體證明書、驗斷書及勘驗筆錄
    可憑。又前述自小客車乘客即被害人甲○○、丁○○、乙○○受有上述傷害，亦
    有行政院國軍退除役官兵輔導委員會台北榮民總醫院診斷證明書、同院九十一年
    二月七日北總行自第九一０一一一０號函、財團法人羅許基金會羅東博愛醫院九
    十一年羅博醫字第二００一七號函暨診斷證明書可查、財團法人長庚紀念醫院長
    庚紀念醫院九十一年三月十九日（九一）長庚院法字第八四號函及同院之診斷證
    明書足參，且被害人乙○○更因受有外傷性腦損傷，自「八十九年七月頭部受傷
    後，即出現智力退化，生活起居需完全依賴他人」、至「九十年八月四日最近一
    次回診本院精神科時，仍有認知功能，未恢復之情形，日常生活需仰賴家人照顧
    」等情形，此均有前述財團法人長庚紀念醫院之診斷證明書可參與函文可稽，顯
    已造成乙○○身體健康難治之傷害，而已達重傷害程度。
二、惟被告壬○○則矢口否認有何過失犯行，辯稱：當日凌晨駕駛前述半聯結車行駛
    宜蘭縣一九六號縣道，由西往東行駛，行駛至一九六號縣道與省道台二線之交岔
    路口準備左轉省道台二線往北續行時，有先將車停在路口處看有無直行來車，當
    時也已先讓行駛省道台二線由北往南（蘇澳）方向之三台遊覽車先行，並於看清
    省道上並無任何直行車輛後，才起步開始左轉，車輛開始左轉時尚有注意省道上
    並無往北之車輛才繼續行駛過彎，當車頭轉正而車尾尚未迴正時，感覺車身有震
    動，伊即停車查看，才發現車頭右後輪遭一部自小客車撞擊，隨即報警處理，是
    伊行駛前述路段實已盡注意義務，實因前述自小客車車速過快，未讓已達路口中
    心處並開始轉彎之轉彎車先行，才會發生此一車禍，是伊並無過失云云。
三、然查：
（一）本件車禍發生地點即宜蘭縣一九六縣道與省道台二線濱海公路交岔路口處，車
      禍當時為凌晨二時許，交岔路口燈號控制係一九六縣道為閃光紅燈，省道台二
      線部分為閃光黃燈等情，已據被告自承在卷，並經承辦警員辛○○到庭結證屬
      實。而前述交岔路口南端向南延伸即為加禮遠橋（雙向兩車道、設有路肩、橋
      長約一百八十二點三公尺），自加禮遠橋南端橋台再往南延伸為有一長約二百
      八十二公尺之下坡道（由北往南之坡度為0.765%至-1.680%）；前述交岔路口
      北端往北之省道台二線亦為雙向兩車道並設有路肩之道路，就北上車道言，自
      交岔路口北端往北延伸至三十九公尺處，設有寬三點六公尺之路肩，再向北延
      伸則有路肩減縮之情形（減縮至寬一公尺）。另本件車禍發生後，肇事車輛最
      後停止狀況：前述半聯結車與自小客車於肇事後均係停止於前述交岔路口北端
      省道台二線北上車道範圍，車頭部分距前述交岔路口北端約二十二公尺、車頭
      前後輪均有跨越北上車道之路面邊線而佔及路肩部分（車頭前後輪距路肩邊緣
      約二點二公尺）、半聯結車拖板後輪距路肩邊緣約四點二公尺、車輛整體呈現
      朝北北東之斜停狀態；而自小客車車停止於北上車道內、車頭朝東、車身右側
      距前述交岔路口北端約四公尺等情，此均有本件道路交通事故現場草圖、道路
      交通事故調查報告表、車禍發生後之現場照片、交通部公路局第四區工程處南
      澳工務段九十年十二月七日（九十）四工南字第六０一三號函及附件、被告所
      提出之車禍現場簡圖，並經本院現場勘驗明確，而製有勘驗筆錄、現場路況照
      片及宜蘭縣警察局羅東分局孝威派出所呈報之簡圖可憑。
（二）再查，以兩車車損點觀之，半聯結車係車頭右後輪與擋泥板破損、自小客車車
      頭全毀，此有車禍後車輛受損照片可稽，且自小客車內左前座即駕駛黃錫男傷
      重死亡、左後座乘客乙○○受有前述重傷害，均較右側乘客（即右前座甲○○
      、右後座丁○○）傷勢嚴重，已足以顯示當時車禍確係半聯結車車頭右後輪與
      自小客車車頭偏左側發生直接嚴重撞擊；且前揭半聯結車肇事後靜止位置係：
      車頭右側距路邊（護欄）僅二點二公尺、車斗後輪距路邊僅四點二公尺。對照
      自小客車撞擊後有回彈轉向狀況以及自小客車最後係靜止於半聯結車之車後，
      則車禍之撞擊點應非於半聯結車車頭最後停止之位置，否則上開半聯結車最後
      靜止處與路邊護欄間之空間，並未有足夠供自小客車回彈轉向之空間，是前述
      最後停止於距交岔路口北端約二十四公尺之半聯結車車頭右後輪，並非車禍當
      時之撞擊點，當時撞擊點應更接近前述交岔路口北端，應可確定。進而參酌肇
      事兩車之行進方向、半聯結車之車損點與自小客車最後靜止位置與回彈轉向之
      因素等，應可認以距交岔路口北端三至五公尺之自小客車最後停止位置較接近
      兩車之撞擊點。
（三）承前，確認兩車最初撞擊點後，可知車禍撞擊發生當時被告所駕駛之半聯結車
      車頭部分應剛自前述交岔路口左轉進入省道台二線之北上車道約五公尺，且因
      車身較長，轉彎半徑較大，半聯結車車頭右輪（包括右後輪）應已極接近於路
      面邊線（此由半聯結車車輛最後靜止時，車頭車輪已佔及路肩部分可知），而
      拖板部分則仍在左轉中而係斜置於車道上尚未迴正，亦即半聯結車處於轉彎未
      完成之狀態。再比對兩車前述車損：半聯結車為右後輪受損、自小客車為左側
      乘客（包括駕駛）傷勢嚴重可知，被害人黃錫男於撞擊前當時應係於前述省道
      台二線北上車道內偏車道右側直駛（靠近路肩或已有部分車身佔及路肩），於
      半聯結車僅車頭部分進入省道台二線北上車道後，即自後撞上半聯結車之車頭
      右後輪，顯見兩車有搶進車道之情形，極為明顯。是被告壬○○駕駛前述車輛
      行經前述交岔路口時，即有未先停讓直行車先行之情形，實屬明確。被告辯稱
      係被害人黃錫男欲路肩超車，但因路肩縮減，緊急將車往內側車道打入，而衝
      撞被告所駕駛之半聯結車云云，實與撞擊點之認定、兩車行進方向及撞擊後之
      相對位置有所不符，而不可採。
（四）復參以，前揭自小客車車內乘客即被害人甲○○於警訊時所供稱：「當天我們
      從南方澳出發，大家商議欲前往（宜蘭縣）壯圍鄉永鎮海邊夜遊，我坐於司機
      之右方，一路上我們未談話，至加禮遠橋時，我發覺前方有一大貨車剛從我們
      所乘坐車輛之左方出現，此時駕駛將車輛往右邊靠，往後我就不知道發生何事
      ，直到隔天我才知道發生車禍」、於檢察官訊問時陳稱：「‧‧‧當時我看到
      卡車時卡車是橫向」、「大概七、八十公尺前看到卡車」、於本院審理時亦同
      前陳述等語，就被害人甲○○所述關於兩車之行進動向、車禍前之相關位置，
      與前述本院關於撞擊點之認定、車損位置、撞擊時半聯結車尚屬轉彎未完成之
      狀態等情相互比對，均大致相符而無矛盾或不合情理之處，是被害人甲○○所
      言應與事實相符，而可採信。足見被告壬○○於自上開一九六縣道駛出時，若
      加以注意，即可清楚注意到，上述加禮遠橋上北上車道有自小客車直行北上中
      等情，亦能確定。
（五）被告雖另辯稱：被害人駕駛之自小客車車速高達每小時八、九十公里，換算結
      果，每秒可行駛二十二至二十五公尺，以相當於被告當時所駕駛之車輛，行駛
      至肇事後靜止地點，需約二十秒，是當時自小客車係遠在五百公尺外，即位於
      加禮遠橋南端橋台向南延伸之下坡路段以外，是被告於駕車轉彎時當無法看到
      黃錫男所駕駛之車輛云云。惟查，被告黃錫男行駛於上述路段車速為何？除據
      被害人即證人甲○○個人推測之言外，並無其他證據可資認定。又前述半聯結
      車於車禍發生前行駛之速度，亦因汽車性能、駕駛習慣等因素，而無法為事後
      測量。是辯護人執前詞為辯並聲請本院實地至現場模擬測試云云，顯均為傳聞
      證據而難為被告有利之認定，是辯護人前述聲請並無必要。且車禍撞擊點係在
      僅距交岔路口北端約四、五公尺處、被害人黃錫男尚有將自小客車靠車道右側
      行駛等情，均可顯示兩車幾乎同時進入前揭交叉路口，進而搶入北上車道等情
      ，已如前述。則被告上開所辯，半聯結車左轉進入北上車道時，被害人黃錫男
      當時係於五百公尺外之道路上云云，顯違常理。
四、按閃光黃燈表示「警告」，車輛應減速接近，注意安全，小心通過。閃光紅燈表
    示「停車再開」，車輛應減速接近，先停止於交岔路口前，讓幹道車優先通行後
    認為安全時，方得續行。道路交通標誌標線號誌設置規則第二百十一條定有明文
    。被告係職業半聯結車司機，領有合格駕駛執照，業據其供明在卷，自當知之甚
    稔，其於九十年七月八日凌晨駕駛前述半聯結車，行駛宜蘭縣一九六號縣道，於
    經與省道台二線之交岔路口時，見閃光紅燈未注意「應減速接近，先停止於交岔
    路口前，讓幹道車優先通行後認為安全時，方得續行」，且依當時情形，並無不
    能注意之情，竟疏未依首揭規定，而與省道台二線之直行車即黃錫男所駕駛之上
    開自小客車，搶進省道台二線之北上車道，因而兩車發生碰撞，致黃錫男傷重死
    亡、自小客車乘客甲○○、丁○○、乙○○受有上揭傷害，被告壬○○自有過失
    ，雖被害人黃錫男未領有駕駛執照仍駕駛前述自小客車搭載乘客甲○○、乙○○
    、丁○○，於行駛省道台二線北上車道，行經上述交岔路口前之閃光黃燈，亦未
    減速慢行，竟將車輛偏車道右側行駛，欲加速閃繞前述自支道駛出之半聯結車，
    而搶入車道，導致本件車禍發生，是就損害發生與擴大亦與有過失，然此僅能為
    被告民事上減免賠償之依據，尚不得執此為排除被告過失責任之成立。又本件經
    送台灣省基宜區車輛行車事故鑑定委員會鑑定、台灣省車輛行車事故覆議鑑定委
    員會覆議結果，均為同此認定，此有前揭委員會八十九年十二月五日基宜鑑字第
    八九０六八七號、九十一年一月五日府覆議字第八九二三九八號函及鑑定意見可
    憑，復經參與當時鑑定之人戊○○於本院審理時再次予以說明甚詳。而被害人黃
    錫男、甲○○、丁○○、乙○○之死傷，係被告前開過失行為所致，當具相當因
    果關係。是綜上所論，足徵被告所辯，並不足採，被告所犯事證明確，應依法論
    科。
五、查被告壬○○係從事駕駛業務之人，業據其供明在卷，自為從事駕駛業務之人，
    其因業務上之過失至被害人黃錫男死亡、乙○○、甲○○及丁○○分別受有程度
    不等之前開傷害，核其所為係犯刑法第二百七十六條第二項、二百八十四條第二
    項前段、同條項後段之罪。被告一過失行為，觸犯數罪名，為想像競合犯，應從
    一重之刑法第二百七十六條第二項之業務上過失致人於死罪處斷。被告於車禍肇
    事後，在有偵查權之機關知悉犯罪嫌疑人之前，即報警處理並向前往現場處理之
    警員自承肇事，自首願意接受裁判，此據證人辛○○警員到庭供述屬實，自應依
    刑法第六十二條前段規定減輕其刑。爰審酌被告過失情節、被害人與有過失、造
    成被害人等人傷亡情形、未與被害人家屬達成和解併予賠償等一切情狀，量處如
    主文所示之刑，並諭知易科罰金之折算標準。而被告行為後刑法第四十一條及刑
    法施行法第三條之一，業經立法院於九十年一月四日修正，並經總統於九十年一
    月十日公布，同年一月十二日生效，將短期自由刑得易科罰金適用範圍之法定最
    重本刑上限由有期徒刑三年以下提高至五年以下，是就諭知易科罰金之規定，比
    較新舊法結果，以裁判時法較有利，自應依刑法第二條第一項前段之規定，適用
    修正後刑法第四十一條第一項規定諭知易科罰金之折算標準，併予敘明。
據上論斷，應依刑事訴訟法第二百九十九條第一項前段、刑法第二條第一項、第二百
七十六條第二項、第二百八十四條第二項、第五十五條前段、第四十一條第一項、第
六十二條前段、罰金罰鍰提高標準條例第一條前段、第二條，判決如主文。
本件經檢察官賴慶祥到庭執行職務
中      華      民      國      九十一    年    五    月       一       日
                                      臺灣宜蘭地方法院刑事第二庭
                                          法  官  蔡  仁  昭
右正本證明與原本無異。
如不服本判決，應於判決送達後十日內，向本院提出上訴狀。（應附繕本）
                                          書記官  吳  慧  芳
中      華      民      國      九十一    年    五    月       二       日
附錄法條：
中華民國刑法第二百七十六條第二項
從事業務之人，因業務上之過失犯前項之罪者，處五年以下有期徒刑或拘役，得併科
三千元以下罰金。
中華民國刑法第二百八十四條第二項
從事業務之人，因業務上之過失傷害人者，處一年以下有期徒刑、拘役或一千元以下
罰金，致重傷者，處三年以下有期徒刑、拘役或二千元以下罰金。
